最高法院刑事判決　　　　　　　　　　　　　　　八十八年度台上字第四七一三號
　　上　訴　人　甲○○
右上訴人因違反公司法案件，不服台灣高等法院台中分院中華民國八十六年八月十二
日第二審判決（八十六年度上訴字第一○八五號，起訴案號：台灣台中地方法院檢察
署八十五年度偵字第一五○二七號），提起上訴，本院判決如左：
    主  文
原判決撤銷，發回台灣高等法院台中分院。
    理  由
本件原判決撤銷第一審判決，改判論處上訴人甲○○共同公司負責人，公司應收之股
款，股東並未實際繳納，而以申請文件表明收足罪刑，固非無見。
惟查刑法第二百十四條所謂公務員登載不實事項於公文書罪，須一經他人之聲明或申
報，公務員即有登載之義務，並依其所為之聲明或申報予以登載而屬不實之事項者，
始足構成，若其所為聲明或申報，公務員尚須為實質之審查，以判斷其真實與否，始
得為一定之記載者，即非本罪所稱之使公務員登載不實（本院七十三年台上字第一七
一○號判例參照），又公司法第三百八十八條規定：主管機關對公司登記之申請，認
為有違反法令或不合法定程式者，應令其改正，非俟改正合法後不予登記。本件台灣
省政府建設廳承辦公務員對於上訴人籌組富鵬機械股份有限公司（下稱富鵬公司）申
請設立登記時，依上開公司法之規定，是否僅為形式審查而非實質之審查，不無疑問
，其與能否論上訴人牽連犯刑法第二百十四條之罪，至有關係，原判決並未說明本件
富鵬公司申請公司設立登記時為何承辦公務員僅為形式審查即應登載於其職務上所掌
之股份有限公司設立登記事項卡，無須為實質之審查，其所依憑之證據及理由，遽論
上訴人牽連犯刑法第二百十四條之罪，難謂適法。又公司法第九條第三項對於公司負
責人，於公司設立登記時，對公司應收之股款，股東並未實際繳納，而以申請文件表
明收足之處罰，係以股東並未實際繳納為前提，苟股東已實際繳納或公司發起人依公
司法第一百三十一條第三項規定，以公司事業所需之財產抵繳其該繳納之股金時，既
已實際繳納，縱其申請設立登記之文件並未據實登載其繳納之方式，而生有無另犯刑
法第二百十六條、第二百十五條或其他犯罪之處罰問題，尚難論以公司法第九條第三
項之罪。本件原判決認定富鵬公司之股東葉文憲、黃正本、陳政宏為技術股，該公司
股東張添壽在原審亦證稱，因富鵬公司為留人才，所以同意以葉文憲，陳政宏、黃正
本之技術為技術股，擬價股東新幣一百萬元或五十萬元等情（原審卷第三十六頁，偵
卷第一六六、一六七、一七○、一九二頁），並有該公司股東名冊及持股明細各股東
簽名確認書在卷可稽（偵卷第一九二頁），則關於發起人股東葉文憲，陳政宏、黃正
本部分，其股款是否未實際繳納非無研求之餘地。另公司法第一百三十一條第三項所
指發起人應繳股款約以公司事業所需之財產抵繳之。其所謂財產是否以有形財產為限
，有無包括無體財產在內，本件上訴人所主張「技術股東」之技術，是否可視為公司
事業所需之財產而用之抵繳股款，亦宜函請主管機關釋示，以為認事用法之參考。上
訴意旨指摘原判決不當，尚非全無理由，應認有撤銷發回更審之原因。
據上論結，應依刑事訴訟法第三百九十七條、第四百零一條，判決如主文。
中      華      民      國    八十八    年      八      月    二十六    日
                              最高法院刑事第十庭
                                  審判長法官  莊  登  照
                                        法官  洪  明  輝
                                        法官  蔡  清  遊
                                        法官  黃  一  鑫
                                        法官  林  秀  夫
      右正本證明與原本無異
                                              書  記  官
中      華      民      國    八十八    年      八      月              日
